臺灣臺中地方法院刑事判決　　　　　　 94年度交易字第248號
公　訴　人　臺灣臺中地方法院檢察署檢察官
被　　　告　甲○○
輔　佐　人
即被告之父　乙○○
上列被告因過失傷害案件，經檢察官聲請簡易判決處刑（九十四
年度偵字第二０三八號），本院臺中簡易庭認為不宜適用簡易程
序，移由本院交通法庭審理，判決如下：
    主    文
甲○○因過失傷害人，處拘役伍拾日，如易科罰金，以佰元折
算壹日。
    犯罪事實
一、甲○○於民國九十三年七月一日下午，騎乘車牌號碼Ｇ五六
    －二三七號重機車，附載友人丁○○，沿臺中市○○路由南
    往北方向行駛，於同日下午六時許，行經臺中市○○路與上
    石路無號誌管制之交岔路口前時，本應注意汽車行經交岔路
    口及其他設有禁止超車標線之處所，均不得超車，而雙黃實
    線係設於路段中，用以分隔對向車道，並雙向禁止超車、跨
    越或迴轉，且依當時天候晴、光線為暮光、路面乾燥無缺陷
    、無障礙物、視距良好等客觀情形，並無不能注意之特別情
    事，竟疏於注意，見前方丙○○所騎乘之車牌號碼ＪＱＷ－
    ０七一號重機車車速減慢，乃騎車左偏跨越上開交岔路口前
    之雙黃實線而駛入對向來車道內，欲自丙○○之機車左側超
    越前行。惟丙○○亦疏未注意轉彎時應讓直行車先行，即於
    上開交岔路口逕行左轉，其所騎乘之機車遂擦撞甲○○（仍
    處於超車狀態）車上乘客丁○○之右膝蓋，丙○○因而重心
    不穩人車倒地，並受有骨盆骨折之傷害。甲○○於肇事後、
    具有偵查犯罪權限之公務員發覺上開犯行前，在到場處理員
    警戊○○詢問時自首犯罪，再於其後本案偵查、審理程序中
    到庭接受裁判。
二、案經丙○○訴請臺灣臺中地方法院檢察署檢察官偵查後，聲
    請簡易判決處刑，本院臺中簡易庭認為不宜適用簡易程序，
    移由本院交通法庭審理。
    理  由
一、訊據被告甲○○對於上開時、地騎車與丙○○所騎機車發生
    碰撞等情固坦承不諱，惟矢口否認有何過失傷害犯行，辯稱
    ：告訴人當時並未顯示左轉方向燈及以任何手勢示警，亦未
    確認左側前後有無來車，更未停讓直行車先行，且其轉彎地
    點又非交岔路口中心處，嚴重違反道路交通安全規則；而發
    生碰撞時，伊已在告訴人之前側，完全看不到告訴人之機車
    ，對其突然左轉之動作無從注意，伊只是按照正常安全速度
    前進，只因告訴人刻意減速，伊所騎機車自然領先超越告訴
    人，實則伊並無超車意圖，本件應係告訴人提前搶先貿然左
    轉，且由告訴人機車主動撞擊伊之機車所致，伊並無任何過
    失情節云云。然查：
（一）上開犯罪事實，業據證人即告訴人丙○○於警詢中指證綦
      詳，並有道路交通事故調查報告表、現場圖各一份、現場
      照片六張、澄清綜合醫院診斷證明書一份附卷可稽。而被
      告於九十三年七月一日警詢時業已供承：「……當我行經
      肇事地點，發現一部重機車ＪＱＷ－０七一號在我右前方
      約一個半車身，而我便由該車左後方超越，而該車突然車
      頭向左轉，並撞及乘客右腳後，該車倒地，而我沒有倒地
      ，當時我在該車左後方時，未發現該車有打左轉方向燈，
      當時我超越該車時，有駛入對向車道。」等語（詳見被告
      之交通事故談話紀錄表）；再觀諸卷附道路交通事故現場
      圖中，亦明確標示被告係左斜跨越雙黃實線侵入對向車道
      ，再於交岔路口與告訴人丙○○所騎機車發生碰撞，而告
      訴人丙○○機車遺留於地面長約二點七公尺之刮地痕位置
      亦在對向車道內，此經被告在現場圖備考欄內簽名確認無
      訛。果如被告於本院審理中所辯：伊並無任何超車之舉動
      ，僅係因為告訴人丙○○之車速減緩，致使伊自然領先云
      云，則被告理當尚在原來車道上與告訴人丙○○同向併行
      ，何來自承駛入對向車道之理？告訴人丙○○機車所遺留
      之刮地痕又豈有可能出現於對向車道內？足見被告當時確
      有跨越雙黃實線侵入對向車道行駛，並超越告訴人丙○○
      所騎機車之事實，至為明灼，已不容其事後空言翻異。
（二）另被告於決定超越前車之際，既已發現前車速度減緩，依
      一般駕駛人之正常行為反應，應能預見前車非無暫停或轉
      向之可能，況乎被告當時所在路段根本禁止超車，其在違
      規超車過程中對於他車之動向更應提高警覺。是以被告辯
      稱：對於告訴人丙○○突然左轉之舉動無從注意云云，自
      有可議，尚難為採。而被告於本院審理時所模擬之各種車
      輛碰撞經過，均係基於其並無任何超車行為下所為之推測
      假設，惟依卷內現有證據資料及被告先前於警詢時所言，
      既足以認定被告確有侵入對向車道超越告訴人丙○○機車
      之事實，已如前述，被告上開各項關於模擬碰撞經過之圖
      說及文字敘述，即因前提要件不復存在而失所附麗，自無
      足取。
（三）另證人丁○○雖於本院審理時證稱：被告當時騎車既未超
      車，也無任何閃避之舉動，伊並未見到告訴人之機車有打
      方向燈等語；惟證人丁○○亦自承：發生碰撞前，伊並未
      注意到告訴人之機車等語，則其所指告訴人丙○○於碰撞
      前並未打左轉方向燈乙節，即難遽信屬實。又其於本院審
      理時描述發生碰撞前兩車之相對位置，係指被告之機車已
      在告訴人丙○○之前方，然此又與被告前揭關於告訴人原
      在其右前方之供述不相一致，亦與被告於本院審理時所言
      ：「因前車刻意減速，所以自然領先超越前車」等語互為
      矛盾。從而，證人丁○○於車禍發生之際，雖係受載於被
      告所騎乘之機車後座，然依其證述內容觀之，對於雙方車
      輛之行向動態均未能適切掌握，顯見其當時並未保持充分
      之觀察與注意能力，本院自無從僅憑證人丁○○上開證述
      情節而為有利被告之認定。
（四）按汽車行經交岔路口及其他設有禁止超車標線之處所，均
      不得超車；而雙黃實線係設於路段中，用以分隔對向車道
      ，並雙向禁止超車、跨越或迴轉，道路交通安全規則第一
      百零一條第一款、第二款、道路交通標誌標線號誌設置規
      則第一百四十九條第一項第一款第八目分別定有明文。被
      告騎乘機車外出，本應遵循前揭交通安全規定，注意避免
      於禁止超車路段任意超車，且依當時天候、路況、視距等
      情形，均無不能注意之特別情事，竟疏未注意而貿然跨越
      雙黃實線侵入來車道內超車前行，致與在上開路口左轉彎
      之告訴人機車發生擦撞，被告駕車行為顯有過失。且本件
      車禍經送臺灣省臺中市區車輛行車事故鑑定委員會鑑定，
      及臺灣省車輛行車事故覆議鑑定委員會覆議結果，均認被
      告駕駛重機車，行經上開交岔路口違規超越前車不當，為
      肇事因素（覆議結果僅修改原鑑定意見之部分文詞，研議
      結論與原鑑定意見並無明顯歧異），有臺灣省臺中市區車
      輛行車事故鑑定委員會臺中市區九四００六七案鑑定意見
      書，及臺灣省車輛行車事故覆議鑑定委員會九十四年七月
      二十五日府覆議字第０九四０一００四七一號函各一份在
      卷足參，同於本院上開認定被告確有交通過失之結論，益
      足為證。
（五）至於告訴人丙○○騎車左轉疏未注意讓被告之直行車先行
      ，雖同為本件車禍之肇事原因，此經上開鑑定及覆議意見
      載述至明。然被告既有前揭明顯之交通過失情節，且為發
      生本件車禍所不可或缺之原因，自不得徒憑告訴人丙○○
      之不當駕車行為同屬肇事原因，即可解免被告應負之過失
      傷害罪責，至多僅能作為本院量處被告刑期輕重之審酌事
      項。是以被告過失行為仍直接造成告訴人受有前揭傷害，
      二者間具有相當因果關係至明。
    綜上所陳，被告前揭所辯各節均有未洽，不足為採。本案事
    證已臻明確，被告犯行至堪認定。
二、核被告甲○○因過失駕駛行為致人受傷，所為係犯刑法第二
    百八十四條第一項前段之普通過失傷害罪。查被告於肇事後
    、具有偵查犯罪權限之公務員發覺上開犯行前，在到場處理
    員警戊○○詢問時自首犯罪，再於其後本案偵查、審理程序
    中到庭接受裁判，有臺中市○○○道路交通事故肇事人自首
    情形紀錄表在卷可按，並經證人戊○○於本院審理時到庭證
    述明確。則被告既已合於法定自首要件，應依刑法第六十二
    條前段之規定減輕其刑。爰審酌被告過失情節之輕重、告訴
    人丙○○所受身體傷害之嚴重性、告訴人於交岔路口違規左
    轉亦為發生本件車禍之重要原因、被告迄今仍未能與告訴人
    達成民事和解之犯後態度、被告之智識程度等一切情狀，量
    處如主文所示之刑，併諭知易科罰金之折算標準，以示懲儆
    。
據上論斷，應依刑事訴訟法第四百五十二條、第二百九十九條第
一項前段，刑法第二百八十四條第一項前段、第六十二條前段、
第四十一條第一項前段，罰金罰鍰提高標準條例第一條前段、第
二條，判決如主文。
本案經檢察官蔡雯娟到庭執行職務。
中　　華　　民　　國　　94　　年　　12　　月　　30　　日
                  交通法庭  審判長法　官  許金樹
                                  法  官  張清洲
                                  法  官  高文崇
附錄本案論罪科刑法條：
刑法第二百八十四條第一項前段：
因過失傷害人者，處六月以下有期徒刑、拘役或五百元以下罰金
，致重傷者，處一年以下有期徒刑、拘役或五百元以下罰金。
上正本證明與原本無異。
如不服本判決，應於送達後十日內向本院提出上訴狀（須附繕
本），上訴於台灣高等法院台中分院。
                                 書記官  林淑慧
中　　華　　民　　國　　94　　年　　12　　月　　30　　日
